【裁判字號】    97,簡上,131
【裁判日期】    971117
【裁判案由】    竊盜
【裁判全文】
臺灣花蓮地方法院刑事判決             97年度簡上字第131號
公  訴  人  臺灣花蓮地方法院檢察署檢察官
上  訴  人
即  被  告  乙○○
上列被告因竊盜案件，不服本院簡易庭中華民國97年7月28日97
年度花簡字第869號第一審判決（聲請案號：97年度偵字第2835
號），提起上訴，本院管轄第二審之合議庭認不得以簡易判決處
刑，改依通常訴訟程序審理，並自為第一審判決如下：
    主  文
原判決撤銷。
乙○○無罪。
    理  由
一、聲請簡易判決處刑意旨略以：被告乙○○意圖為自己不法之
    所有，於民國97年1 月24日上午10時許，在花蓮縣吉安鄉○○路○段280 號後方，徒手竊取甲○○（聲請簡易判決處刑
    書誤載為乾胤宏）所有之水泥支撐33支。得手後，委由不知
    情友人姓名、年籍不詳之「阿強」駕駛自小貨車載運至花蓮
    縣花蓮市○○○街300號放置。嗣於同日晚間7時10分許，為
    警在花蓮市○○○街300號查獲，因認被告涉犯刑法第320條
    第1項之竊盜罪嫌云云。
二、按犯罪事實應依證據認定之，無證據不得認定犯罪事實；不
    能證明被告犯罪者，應諭知無罪之判決，刑事訴訟法第154
    條第2 項及第301條第1項，分別定有明文。次按認定不利於
    被告之事實，須依積極證據，苟積極證據不足為不利於被告
    事實之認定時，即應為有利於被告之認定，更不必有何有力
    之證據；又犯罪事實之認定，應憑真實之證據，倘證據是否
    真實尚欠明確，自難以擬制推測之方式，為其判斷之基礎；
    刑事訴訟法上證明之資料，無論為直接或間接證據，均須達
    於通常一般之人均不致有所懷疑，而得確信其為真實之程度
    ，始得據為有罪之認定，若其關於被告是否犯罪之證明未能
    達此程度，而有合理懷疑之存在，致使無從形成有罪之確信
    ，根據「罪證有疑，利於被告」之證據法則，即不得遽為不
    利被告之認定，最高法院30年上字第816 號、53年臺上字第
    656號、76年臺上字第4986號判例可資參照。
三、公訴人認被告涉有上開罪嫌，無非以被告之自白、告訴人甲○○之指訴、贓物認領保管單及照片等件，為其主要論據。
    惟訊據被告堅詞否認有何竊盜犯行，辯稱：其並無竊取本件
    建築用水泥支撐鐵管33支，也未請「阿強」載運前開之物，
    警察從帝君廟把其及林王政帶回去，並指稱其涉嫌，叫其先
    承認沒有關係，到時候開庭再說不是就可以，做筆錄時其有
    講筆錄的內容，然是照警察跟其講的去回答，因其身上沒錢
    可以吃飯，警員陳宗志說若好好配合，案子承認是其所做，
    就給500 元；警察並沒有帶其去資源回收場，做完筆錄警察
    就叫其回家等語。
四、經查：
（一）公訴人雖援引告訴人甲○○之指訴，作為認定被告竊取甲○○所有之水泥支撐33支之證據，惟告訴人於警詢中稱其
      不知遭竊，並無報案，係警方通知其至花蓮市○○○街30
      0 號指認水泥支撐管是否為其所有，才知道遭竊，至於何
      時遭竊其不清楚等語。從而依告訴人警詢之陳述，僅能證
      明警方在花蓮市○○○街300 號所查獲之水泥支撐管33支
      為告訴人所遺失者，然無法推論本件竊盜為被告所為。而
      告訴人於本院97年9 月30日審理中更明確證稱：前開水泥
      支撐管不確定是被告去搬取，因警察抓到的現行犯即警察
      所跟蹤之嫌疑犯並非被告，現場亦無看到被告，那個現行
      犯是高高瘦瘦的，年紀比較大等語。於本院97年11月3 日
      審理中復證稱：被告並未到其等堆放物件的地方，在資源
      回收場亦無看到被告，資源回收場老闆當時有登記買賣的
      簿冊，並有提供給警員看，當時警察所認為之現行犯並非
      被告，而是買賣登記簿上面的那個人，資源回收場的老闆
      有當場指認是另外一個人來賣的，其在資源回收場或簿子
      上所載的人並沒有到警察局做筆錄等語。則依告訴人於本
      院審理中之證述，更無法證明前開贓物為被告所竊。
（二）參諸證人丙○○即花蓮市○○○街300 號「集福資源回收
      場」負責人於本院97年9 月30日審理中亦證稱：前開水泥
      支撐管並非被告或被告與「阿強」拿去賣的，開庭之前完
      全沒有看過被告；當時警察有帶1 位現行犯到上開資源回
      收場，但不是在庭的被告；買賣時應該有登記，切結書等
      資料有交給警察等語，核與告訴人於本院審理中證述情節
      相符。亦即警方曾經查獲本件竊盜之現行犯，並帶同至集
      福資源回收場查證，惟該人並非被告，兜售前開贓物之人
      及買賣登記簿上記載之人亦非被告。至於公訴人所引用做
      為證據之贓物認領保管單，僅能證明告訴人已將贓物領回
      ，遭竊及放置贓物處所照片共計2 幀亦僅呈現失竊地點及
      集福資源回收場確有前揭贓物，均無法做為認定被告為本
      件竊盜之行為人之證據。
（三）次按被告之自白，非出於強暴、脅迫、利誘、詐欺、疲勞
      訊問、違法羈押或其他不正之方法，且與事實相符者，得
      為證據，刑事訴訟法第156條第1項定有明文。又若被告之
      自白，係出於不正之方法，並非自由陳述，即其取得自白
      之程序，已非適法，則不問自白內容是否確與事實相符，
      因其非係適法之證據，即不能採為判決基礎；良以非任意
      性之自白，係在被告遭受身體上強制或精神上強制之情況
      下所取得，並非出於其自由意思之發動，在其心意自主之
      情況下所為之陳述，非真實之可能性大為提高，若允許採
      為證據，不僅嚴重侵犯人權，也容易造成司法誤判，因此
      否定其證據能力。但所謂非任意性之自白，除其自白必須
      是以不正方法取得外，尤須該自白與不正方法間具有因果
      關係，始有前述排除法則之適用，此觀刑事訴訟法第156
      條第1 項規定即明。而上開因果關係之判斷，除應依個案
      具體情節，詳細考察訊問之一方之基本狀況（包括：實施
      不正方法之態度、手段、參與實施之人數... 等等）及受
      訊問人之一方之基本狀況（包括：受訊問人之年齡、地位
      、品行、教育程度、健康狀況... 等等）外，更應深入探
      討不正方法與自白間之相關聯因素（包括：實施不正方法
      對受訊問人強制之程度、與自白在時間上是否接近、地點
      及實施之人是否相同、受訊問人自白時之態度是否自然、
      陳述是否流暢... 等等）及其他相關情況，為綜合研判，
      始能符合事實，最高法院95年度臺上字第3135號、94年度
      臺上字第2997號判決意旨可資參照。本件公訴人雖援引被
      告於警詢中之自白作為認定被告為本件竊盜行為人之證據
      ，而被告之警詢筆錄記載本件係被告1 個人用手搬運竊取
      ，沒有使用任何工具，想變賣換錢；是綽號「阿強」開小
      貨車幫其載的，「阿強」亦不知道該水泥支撐管是其所偷
      云云。然被告於本院審理中陳稱因其身上沒有錢可以吃飯
      ，做筆錄時警員陳宗志說若好好配合寫筆錄，案子承認是
      其所做，就給500 元，做筆錄時即照陳宗志他們講的回答
      等語。亦即被告業已陳明其警詢之自白係出於警員利誘，
      則其自白之任意性自應予以審究。
（四）經查：
  １、就警方如何查獲被告乙節，警員陳宗志所製作之花蓮縣警
      察局花蓮分局中正派出所刑事案件偵查報告書僅記載係民
      眾舉發告知，惟對於該民眾之身分，及該民眾如何知悉被
      告涉嫌本件竊盜案件，付之闕如，而證人陳宗志即查獲本
      件之警員於本院97年11月3 日審理中證稱：本件係先前因
      辦過毒品案件而認識之線民林王政打電話告訴其有1 個竊
      盜案件問其是否要辦，即相約在帝君廟前碰面，之前並無
      人報案，其亦無問林王政為何會有該竊盜案件；到達帝君
      廟，林王政與被告均在現場，林王政即過來稱竊盜嫌疑犯
      就是被告，在建國路旁空地偷水管，因被告也在旁邊，其
      就問被告有1 批遭竊的水管是否為其所偷，被告說有，在
      建國路有偷1批水管，但其並無確定是哪1批水管，其問被
      告是否願意跟其等回派出所，被告回答願意，但並無任何
      紀錄或證據顯示被告是自願同意跟其回派出所製作筆錄。
      回派出所後就用其自己的車載被告至現場，犯罪現場是被
      告帶其去的，當時被害人並無在現場，但林王政在現場，
      後來到花蓮市○○○街300 號，資源回收場的老闆不在現
      場，但被害人經通知到場，被告與林王政全程都在現場等
      語。則依證人陳宗志前開證述，本件係其線民朋友林王政
      檢舉，相約在帝君廟，當時林王政及被告均在場，林王政
      當場指出被告即為竊盜嫌疑人，被告亦當場承認，惟當時
      告訴人並未報案，陳宗志亦不知何人在何時失竊何物，即
      由檢舉人林王政全程陪同警員陳宗志及其所指稱之犯罪嫌
      疑人被告，共搭警員陳宗志私家車輛至犯罪及銷贓地點查
      證，則前開查獲過程不免啟人疑竇。況一同至帝君廟之警
      員李尉業於本院前開審理中之證述，到達帝君廟後，陳宗
      志下車並說很像有看到被告，其就跟著下車，當時現場只
      有其與陳宗志及被告3 人，陳宗志請被告到派出所要問竊
      盜案件的問題，其和陳宗志都勸被告回派出所協助調查，
      回派出所的路上亦只有其等3 人，其認識林王政，在帝君
      廟其沒有看到林王政，回派出所後亦無看到林王政等語，
      則證人陳宗志之前開證述竟與一同至帝君廟並帶被告回派
      出所之警員李尉業證述內容迥異，使本件查獲過程及被告
      為何至警局製作筆錄，更添蹊蹺。
  ２、再者，證人陳宗志於本院前開審理中雖證稱本件並無抓到
      現行犯等語，惟對照告訴人甲○○及證人李阿財前開於本
      院審理之證述，本件警員陳宗志不僅抓到現行犯，還曾經
      帶同現行犯至現場查證，然該名現行犯並非被告，買賣登
      記簿（或證人丙○○所指之切結書）上所載販賣贓物之人
      亦非被告，警方且未移送該名現行犯等情，核與證人陳宗
      志證述情節迥異。查告訴人甲○○與證人丙○○與被告均
      無任何情誼，告訴人甚且為本件之被害人，亦對被告提出
      告訴，實無迴護被告之理，其等之證述應認較為可採，則
      警員陳宗志查獲之現行犯既非被告，買賣登記簿上登記之
      人亦非被告，何以被告於警詢時自白犯罪，即應進一步探
      求。
  ３、經本院勘驗被告之警詢錄音帶結果，該錄音內容長約19分
      53秒，確係警員陳宗志詢問被告之內容，惟在10分58秒時
      有突然切掉錄音帶之聲音，有本院勘驗筆錄乙紙可考，證
      人陳宗志於本院審理中亦自承若勘驗情形有切掉錄音機之
      情形，應該就有前開情形等語。按訊問被告，應全程連續
      錄音；必要時，並應全程連續錄影。但有急迫情況且經記
      明筆錄者，不在此限，刑事訴訟法第100條之1 第1項定有
      明文。其立法目的，在於建立警詢筆錄之公信力，並擔保
      詢問程序之合法正當；亦即擔保被告對於詢問之陳述，係
      出於自由意志及筆錄所載內容與其陳述相符。故司法警察
      （官）詢問犯罪嫌疑人如違背上開規定，其所取得之供述
      筆錄，究竟有無證據能力，應審酌司法警察（官）違背該
      法定程序之主觀意圖、客觀情節、侵害犯罪嫌疑人權益之
      輕重、對犯罪嫌疑人在訴訟上防禦不利益之程度等具體情
      節認定之，最高法院93年台上字第4907號判決意旨可參。
      細究勘驗筆錄被告之陳述，就警員陳宗志之詢問，諸如「
      你是在什麼時候，在什麼地方偷的？」，被告回答稱：「
      可是我不知道那邊在哪裡，我不清楚啦」，對於陳宗志問
      以是不是在建國路二段280 號空地偷的，什麼時候偷的等
      問題，被告不是無聲，就是回答：「嗯」、「差不多2 點
      的時候」、「好像不是喔」、「好像是早上」、「早上吧
      」、「好像11、12點的時候」、「10點，10點啦」，並在
      10分54秒時陳述：「沒有我今天就是不要寫到別人，寫我
      自己就好了。」等語，隨後即有突然切掉錄音機的聲音，
      待回復錄音後，被告的回答如：「我自己偷的，然後但是
      就是朋友開車過去。然後是我。是我自己竊取人家的東西
      」、「1 個綽號阿強的幫我載的」、「開貨車」、「變賣
      現金，賣錢」等語。亦即本件警詢中被告原本吞吞吐吐語
      焉不詳，陳述前後不一，尚且認為所承認的部分是別人所
      為，然在回復錄音後，卻突然坦承犯行，前後態度迥然不
      同，證人丁○○○○於本院前開審理中復證稱：一開始被
      告連時間、地點都講不清楚，但在回復錄音後被告就把犯
      罪的時間及地點等都講得很清楚等語，核與勘驗情形相符
      。證人李尉業即警詢筆錄之紀錄人於本院前開審理中且證
      稱做筆錄時，有一開始被告並無承認，後經陳宗志規勸後
      才承認的情形等語。從而在中斷錄音期間警員必然曾與被
      告溝通、互動，才使被告在回復錄音後一改不願坦承之態
      度，自白犯行，則被告所辯係警員以500 元利誘其自白，
      即非無可能。綜合上述，本件查獲被告之過程疑點重重，
      查獲本件之警員陳宗志證述情形，亦與告訴人甲○○及證
      人丙○○之證述有諸多不符之處，告訴人甲○○及證人丙○○所述記載變賣贓物之人年籍之買賣登記簿，證人陳宗
      志復未當作證據附卷，製作被告警詢筆錄時，亦未全程連
      續錄音，更有回復錄音時突然自白犯罪之情形，該警詢筆
      錄即無法擔保詢問程序之合法正當，亦無法擔保被告對於
      詢問之陳述係出於自由意志，及筆錄所載內容與其陳述相
      符，揆諸前開條文及判決意旨，即應無證據能力；又縱使
      證人即警員陳宗志、李尉業證述被告曾在其面前自白，然
      前開自白既係出於利誘等不正之方法，並非自由陳述，則
      不問自白內容是否確與事實相符，因其非係適法之證據，
      即不能採為判決基礎。
（五）綜上所述，依據公訴人所提具有證據能力之證據，既無法
      認定被告竊取告訴人所有之物，此外，復查無其他積極證
      據足資證明被告有何竊盜犯行，本件即屬不能證明被告犯
      罪。原審予以論科，固非無見，然被告既無犯竊盜罪之事
      實，原審認被告涉犯上揭竊盜犯行，即屬無據，上訴人即
      被告上訴為有理由，自應由本院將原判決予以撤銷，另為
      無罪之諭知。又本院管轄之合議庭既認被告應諭知無罪之
      判決，依刑事訴訟法第452條、第451條之1 第4項第3款，
      即應適用通常訴訟程序審判之，爰將本案改用通常訴訟程
      序審理，並自為第一審判決，附此敘明。
據上論斷，應依刑事訴訟法第452 條、第455 條之1 第3 項、第
369 條第1 項、第301 條第1 項，判決如主文。
本案經檢察官羅美秀到庭執行職務。
中    華    民    國    97    年    11    月    17    日
                  刑事第四庭    審判長法  官  張宏節
                                      法  官  沈培錚
                                      法  官  蔡寶樺
以上正本證明與原本無異。
如不服本判決應於收受判決後10日內向本院提出上訴書狀，並應
應敘述具體理由。其未敘述上訴理由者，應於上訴期間屆滿後20
日內向本院補提理由書 (均須按他造當事人之人數附繕本)「切
勿逕送上級法院」。告訴人或被害人如對於本判決不服者，應具
備理由請求檢察官上訴，其上訴期間之計算係以檢察官收受判決
正本之日期為準。
中    華    民    國    97    年    11    月    18    日
                                      書記官


司法院資訊處製作；財團法人民間司法改革基金會備份。
